【裁判字號】    90,毒抗,253
【裁判日期】    900416
【裁判案由】    毒品危害防制條例
【裁判全文】
臺灣高等法院刑事裁定                              九十年度毒抗字第二五三號
    抗 告 人  即
    受保護管束人  甲○○
右列受處分人因毒品危害防制條例案件，不服臺灣士林地方法院中華民國九十年二月
二十六日裁定（八十九年毒聲字第二一九三號）提起抗告，本院裁定如左：
    主  文
原裁定撤銷，發回臺灣士林地方法院。
    理  由
一、抗告意旨略以：抗告人在停止戒治後在保護管束期間均按時送尿液檢驗，但在民
    國（下同）八十九年十月二十四日及八十九年十一月七日均因病至蘇建星婦產科
    醫院治療，由於身體疼痛由該醫師注射及服用止痛劑；原裁定法院曾函蘇建星婦
    產科醫院查證，該婦產科於八十九年十二月十二日回函證明抗告人確實注射鹽酸
    配西汀藥劑，而該鹽酸配西汀係類似嗎啡之止痛藥，由於被告曾注射該藥劑，故
    於送尿檢驗有嗎啡陽性反應。原裁定依據榮民總醫院九十年一月十日1901北總內
    字第20380號函所附附件內容，認為抗告人縱然確實有注射Demerol藥劑，但在人
    體代謝過程中不會產生嗎啡反應；對榮民總醫院之鑑定報告，抗告人不能苟同，
    因為每個人身體狀況不同、體質不同、代謝狀況不同，豈能一概而論，何況榮民
    總醫院再檢驗抗告人尿液中均檢出Tramadol ′caffeine，Brompheniramine，
    Nicotine，Cotine，其中Tramadol係用在中樞神經的鴉片止痛劑，但因抗告人在
    戒治前有吸用毒品，故與一般人注射嗎啡止痛劑吸收狀況有異，注射嗎啡止痛藥
    後未能全部代謝而由尿液中排出並非無此可能，就如糖尿病人對葡萄糖無法吸收
    之狀況相同，因此本件不能僅憑榮民總醫院之鑑定即認定抗告人有施用嗎啡云云
    。
二、檢察官之聲請意旨略以：受保護管束人甲○○前因施用毒品案件，經貴院以八十
    九年度毒聲字第一六三四號裁定停止戒治，所餘戒治期間付保護管束。惟查受處
    分人於保護管束期間，於八十九年十月二十四日及八十九年十一月七日，經本署
    採其尿液送檢驗，呈現嗎啡陽性反應，違反保護管束應遵守事項情節重大，有觀
    護人通知函、尿液檢體監管紀錄表等附卷足憑，爰依法聲請裁定撤銷停止戒治，
    令入戒治處所施以強制戒治等語。原法院裁定以：「受保護管束人甲○○受保護
    管束期間再次施用第一級毒品海洛因洵堪認定，顯已違反保護管束應遵守事項。
    又受保護管束人受保護管束之目的無非在戒治施用毒品之惡習，惟其卻續予施用
    ，顯已足認其僅受保護管束難以達成觀護戒治之效果，依前開毒品危害防制條例
    第十六條第五款規定，自屬情節重大，而應撤銷停止戒治。聲請人聲請經核於法
    要無不合，爰依毒品危害防制條例第二十二條第二項裁定」准許云云，固非無見
    。
三、惟按修正毒品危害防制條例施行細則第十六條規定：「本條例第二十條第四項、
    第二十二條第二項所稱違反保護管束應遵守事項情節重大，應斟酌下列情形認定
    之；... (二)保護管束期間因故意更犯本條例第十條之罪，經法院裁定送勒戒處所
    觀察、勒戒者。(五)有其他重大事由，足認難以達成觀護戒治之效果者」。毒品危
    害防制條例第二十條第四項、第二十二條第二項所稱「違反保護管束應遵守事項
    情節重大」，既應斟酌受處分人是否確有修正毒品危害防制條例施行細則第十六
    條規定各款情形之一。而依前開規定第二款，受保護管束人於保護管束期間因故
    意更犯本條例第十條之罪，自須經法院裁定送勒戒處所觀察、勒戒者，始得認為
 係屬「違反保護管束應遵守事項情節重大」。查，遍閱全卷，受保護管束人甲○
    ○保護管束期間於八十九年十月二十四日及八十九年十一月七日，經採取尿液送
    檢驗，呈現嗎啡陽性反應後，並未見有經法院裁定送勒戒處所觀察、勒戒之相關
    資料；乃原法院僅因抗告人繼續施用毒品，並未敘明任何理由，即逕認其難以達
    成觀護戒治之效果，而屬情節重大，自有未洽。抗告人受保護管束人所辯：伊自
    停止強制戒治出獄後，即未再施用毒品云云，是否屬實？受保護管束人於保護管
    束期間因故意更犯本條例第十條之罪，是否已經原法院裁定送勒戒處所觀察勒戒
    ，而屬「違反保護管束應遵守事項情節重大」？尚非無再予詳究之餘地。抗告人
    之抗告意旨執以指摘原法院裁定不當，為有理由；應由本院將原法院裁定撤銷，
    發回臺灣士林地方法院，更為適法之處置。
三、據上論斷，依刑事訴訟法第四百十三條前段，裁定如主文。
中      華      民      國    九十      年      四      月     十六     日
                            臺灣高等法院刑事第十二庭
                                審判長法  官   劉  景  星
                                      法  官   陳  志  洋
                                      法  官   陳  博  志
右正本證明與原本無異。
不得抗告。
                                      書記官   陳  嘉  文
中    華    民    國     九十     年      四        月      十八        日


司法院資訊處製作；財團法人民間司法改革基金會備份。
